臺灣高等法院高雄分院民事判決
111年度上易字第250號
上  訴  人  盧秋華（即盧德利之承受訴訟人）

            盧振豐（即盧德利之承受訴訟人）

            盧泓維（即盧德利之承受訴訟人）

            盧玉菁（即盧德利之承受訴訟人）

共      同
訴訟代理人  王正宏律師    
被上訴人    祭祀公業盧三貴

法定代理人  盧天平  
訴訟代理人  黃當庭律師                      
上列當事人間請求損害賠償事件，上訴人對於中華民國111年5月
30日台灣屏東地方法院109年度訴字第825號第一審判決提起上訴
，本院於111年11月9日言詞辯論終結，判決如下：
    主  文
原判決關於㈠命上訴人給付逾新臺幣伍仟伍佰壹拾伍元本息部分㈡
命上訴人給付新臺幣伍佰元本息部分；及㈠㈡部分假執行之宣告，
暨訴訟費用之裁判（除確定部分外）均廢棄。
上開廢棄㈠部分，被上訴人在第一審之訴及假執行之聲請均駁回
。
其餘上訴駁回。
第一（除確定部分外）、二審訴訟費用由上訴人負擔百分之二十
二，餘由被上訴人負擔。
    事實及理由
壹、程序部分：本件原上訴人盧德利已於民國111年7月14日死亡
    ，其繼承人為盧秋華、盧振豐、盧泓維、盧玉菁（下稱盧秋
    華等4人），業據其承受訴訟，有戶籍謄本及聲明承受訴訟
    狀可稽（見本院卷第63-65、71-75頁），核無不合，應予准
    許。
貳、實體部分：
一、被上訴人起訴主張：伊前以盧德利之建物無權占用伊所有屏
    東縣○○鎮○○○段0000地號土地（下稱系爭土地），請求盧德
    利拆除建物並返還土地事件，經原審法院107年度訴字第201
    號（下稱前案訴訟）判決伊勝訴，伊遂供擔保新臺幣（下同
    ）68萬元後聲請假執行（原審法院108年度司執字第51960號
    ，下稱系爭執行事件），盧德利則提供擔保2,039,295元免
    為假執行，前案訴訟經二、三審判決盧德利敗訴確定。伊因
    盧德利供擔保免為假執行而受有下列損害：㈠伊於民國108年
    10月31日為提存，嗣因盧德利就前案判決提起上訴，終經最
    高法院駁回在案，伊始於109年11月26日聲請取回提存物，
    期間受有無法處分68萬元提存金之利息損害，故自108年10
    月31日至109年11月26日計392天，得類推適用民法第213條
    規定，請求按週年利率5%計算之利息損失，共計36,515元（
    計算式：680,000元5%〈週年利率〉(392/365)年≒36,515元
    ）。㈡盧德利無權占有被上訴人所有系爭土地，業經前案判
    決確定，伊自得請求相當於租金之不當得利，並依土地法第
    97條第1項之規定，計算不當得利之金額，且依民法第126條
    規定，以伊110年1月25日主張時回溯5年，以及105年1月21
    日至110年8月22日為2040天，故損害賠償金額為90,917元。
    ㈢自盧德利於109年2月5日提存停止執行日至109年8月20日伊
    收受最高法院民事裁定之期間，即屬於伊不得執行期間之損
    害，計算式應以「伊所有系爭土地公告現值總額×週年利率5
    %×上訴人供擔保停止執行後至伊收受最高法院判決駁回上訴
    止期間之日數」為計算標準，總計為191,386元。㈣另伊於10
    8年10月31日聲請強制執行時，預納強制執行費用16,314元
    ，依強制執行法第28條規定，執行費應由上訴人負擔等語。
    爰依民事訴訟法第395條第2項、強制執行法第28條規定，聲
    明：㈠上訴人應給付被上訴人335,132元（計算式：36,515+9
    0,917+191,386+16,314＝335,132元），及自起訴狀繕本送達
    之翌日起至清償日止，按年息5％計算之利息。㈡請依職權宣
    告假執行。
二、上訴人則以：被上訴人已依提存法第12條第1項受有利息406
    元，即不能依民法第203條規定週年利率5%計算利息。倘認
    被上訴人有利息差額，亦應以國內金融機構定存利率作為可
    預期獲得利益之計算基礎。又前案訴訟判決主文僅有拆屋還
    地，盧德利反供擔保所致損失範圍，僅有被上訴人因停止執
    行拆屋還地之損失，且被上訴人並未舉證損害結果、因果關
    係、損害範圍要件。另系爭土地地處偏僻，商業活動冷清，
    以週年利率5％為損失計算所失利益標準，實屬過高。此外，
    執行費用應非盧德利提供擔保免為假執行所造成之損失。被
    上訴人請求並無理由等語置辯。
三、原審判決上訴人應給付被上訴人249,797元本息（即36,609＋
    191,387＋5,487＋16,314＝249,797），暨為准、免假執行之宣
    告，並駁回被上訴人其餘之訴及假執行之聲請。上訴人就其
    敗訴部分提起上訴，於本院聲明：(一)原判決不利於上訴人
    部分廢棄。（二）前開廢棄部分，被上訴人在第一審之訴駁
    回。被上訴人則聲明：上訴駁回。（至被上訴人於原審逾上
    開金額之請求，經原審判決敗訴，被上訴人並未上訴而確定
    ，非屬本院審理範圍，不予載述）。
四、兩造爭執事項：
　㈠被上訴人是否受有提存金之利息損失？若有，金額為若干？
　㈡被上訴人請求因上訴人之被繼承人盧德利供擔保免為假執行
    ，致受有不能利用系爭土地之損害191,386元及所失利益5,4
    87元，有無理由？
　㈢被上訴人請求上訴人給付系爭執行事件之強制執行費用16,31
    4元，有無理由？
五、本院之判斷：
　㈠被上訴人是否受有提存金之利息損失？若有，金額為若干？
　⒈按法院廢棄或變更宣告假執行之本案判決者，應依被告之聲
    明，將其因假執行或因免假執行所為給付及所受損害，於判
    決內命原告返還及賠償，被告未聲明者，應告以得為聲明，
    民事訴訟法第395條第2項定有明文。依此法理，倘原告勝訴
    確定，原告就被告預供擔保免為假執行，亦得請求賠償因免
    為假執行所受損害，又被上訴人雖未主張依民事訴訟法第39
    5條第2項規定法理請求，惟「法官知法」原則，適用法律屬
    於法院之職權，法院應在當事人所表明之訴訟標的範圍內，
    根據當事人所主張之原因事實，依職權適用最正確之法律，
    不受當事人所陳述之法律意見之拘束，基此，本件被上訴人
    得依民事訴訟法第395條第2項規定法理請求。
　⒉被上訴人前以盧德利無權占有系爭土地，訴請盧德利拆除建
    物並將土地返還予被上訴人，經前案一審判決被上訴人勝訴
    ，並諭知被上訴人以68萬元供擔保後得假執行，盧德利如以
    203萬9295元預供擔保後得免為假執行，嗣經盧德利上訴，
    由本院108年度上字第292號民事判決駁回上訴，以及最高法
    院109年度台上字第1894號裁定駁回上訴在案。而被上訴人
    依前案一審勝訴判決，於108年10月31日供擔保後聲請假執
    行，盧德利亦依該判決供擔保免為假執行；其後因判決確定
    ，被上訴人於109年11月26日領回上開提存金，領回本金68
    萬元及利息406元等情，為兩造所不爭執，有前案一、二、
    三審判決及台灣銀行屏東分行111年5月24日函檢附利息領息
    憑條(見原審卷第3-6頁、第113-115頁)，並調閱原審法院10
    8年度存字第491號提存卷宗審閱屬實，堪認為真。
　⒊被上訴人固主張自108年10月31日提存擔保金，至109年11月2
    6日止領回擔保金，期間共計392天，受有無法處分68萬元提
    存金之利息損害，得類推適用民法第213條規定，請求按週
    年利率5%計算之利息損失，共計36,609元（計算式：680,00
    0元5%〈週年利率〉(392/365)年≒36,515元，扣除已領利息4
    06元，再加計手續費500元，惟該500元手續費未據被上訴人
    請求）云云，為上訴人否認。然查，前案一審判決諭知被上
    訴人供擔保68萬元得假執行，係因案未確定而提前強制執行
    ，為備供賠償上訴人將來本案勝訴確定，因假執行所受損害
    ，故應提供擔保，則其供擔保非上訴人供擔保免為假執行所
    造成，自無從請求上訴人賠償擔保金之法定利息。至最高法
    院102年度台上字第1312號判決，該個案與本件不同，尚難
    比附援引。是以，被上訴人主張受有提存金之利息損失云云
    ，應屬無據。
　㈡被上訴人請求因上訴人之被繼承人盧德利供擔保免為假執行
    ，致受有不能利用系爭土地之損害191,386元及所失利益5,4
    87元，有無理由？
　　被上訴人因上訴人供擔保免為假執行，致未能於前案一審判
    決後因假執行收回系爭土地，於此期間內，被上訴人因上訴
    人占有系爭土地使用收益，而受有相當於租金之損害。再按
    城市地方房屋之租金，以不超過土地及其建築物申報總價年
    息10%為限，於租用基地建築房屋準用之（土地法第105條準
    用第97條第1項規定）。又參酌基地租金之數額，除以基地
    申報地價為基礎外，尚須斟酌基地之位置，工商業繁榮之程
    度，承租人利用基地之經濟價值及所受利益等項，以為決定
    （最高法院109年度台上字第1925號判決意旨參照）。查，
    上訴人無權占有系爭土地面積為295.55平方公尺，而系爭土
    地為國家公園用地，109年度申報地價為每平方公尺為688元
    等情，有土地登記謄本及前案一審判決可稽（見原審卷第3-
    6、10頁），為兩造所不爭執，則審酌系爭土地所在位置，
    以及其上有磚造建物、水泥地、矮牆、水井、鐵皮屋、鐵皮
    車庫、圍籬及鐵皮雞舍等之地上物等占有情狀，則按每平方
    公尺依申報地價年息5%計算為適當。是以，被上訴人因未能
    假執行取回系爭土地所受之損害，以上訴人供擔保停止執行
    之日即109年2月5日起，至被上訴人於109年8月20日收受最
    高法院民事裁定之期間共計198日計算，則被上訴人得請求
    損害及所失利益為5,515元（計算式：688元295.55平方公
    尺5％198/365≒5,515元，元以下四捨五入），逾此範圍，
    為無理由。
　㈢被上訴人請求上訴人給付系爭執行事件之強制執行費用16,31
    4元，有無理由？　
　　按強制執行之費用，以必要部分為限，由債務人負擔，並應
    與強制執行之債權同時收取。前項費用，執行法院得命債權
    人代為預納；強制執行法第28條定有明文。次按強制執行法
    第30條之1規定，強制執行程序，除本法有規定外，準用民
    事訴訟法之規定。又按法院未於訴訟費用之裁判確定其費用
    額者，第一審受訴法院於該裁判有執行力後，應依聲請以裁
    定確定之；民事訴訟法第91條定有明文。基此，就執行債務
    人應負擔之執行費，依強制執行法第30條之1準用民事訴訟
    法第91條規定，得聲請法院裁定確定費用額。本件被上訴人
    主張支出系爭強制執行聲請費用為16,314元，則依上開規定
    ，上訴人應負擔之執行費用，應聲請法院確定其費用額之裁
    定，並非本件訴訟所得審究，故被上訴人此部分請求，即無
    理由。
六、綜上所述，被上訴人依民事訴訟法第395條第2項法理，請求
    上訴人給付5,515元，及自起訴狀繕本送達翌日即110年1月1
    日（109年12月21日寄存送達，見原審卷第24頁送達回證，
    經10日即109年12月31日生效力）起至清償日止，按年息5%
    計算之利息部分，為有理由，應予准許；逾此部分之請求，
    為無理由，應予駁回。又原審命上訴人給付500元本息部分
    ，未據被上訴人請求，核屬訴外裁判，原審此部分之判決，
    自有未洽，應由本院將該部分廢棄，無須另行諭知駁回。從
    而，原審就超過上開應准許部分，為上訴人敗訴之判決，並
    為假執行宣告，自有未洽，上訴意旨指摘原判決此部分不當
    ，求予廢棄改判，為有理由，爰由本院廢棄改判如主文第二
    項所示。至於上開應准許部分，原審為上訴人敗訴之判決，
    並駁回其假執行聲請，核無不合。上訴人仍執陳詞，指摘原
    判決此部分不當，求予廢棄改判，為無理由，應駁回其上訴
    。　　
七、本件事證已臻明確，兩造其餘之攻擊或防禦方法及所用之證
    據，經本院斟酌後，認為均不足以影響本判決之結果，爰不
    逐一論列，併此敘明。
八、據上論結，本件上訴為一部有理由、一部無理由，判決如主
    文。
中　　華　　民　　國　　111 　年　　11　　月　　25　　日
                            民事第六庭
                                審判長法  官  魏式璧
                                      法  官  黃悅璇　　
                                      法  官  郭慧珊
以上正本證明與原本無異。
本件不得上訴。
中　　華　　民　　國　　111 　年　　11　　月　　25　　日
                                      書記官  李采芹